【裁判字號】    90,簡上,482
【裁判日期】    920108
【裁判案由】    給付票款
【裁判全文】
臺灣臺北地方法院民事判決  九十年度簡上字第四八二號
    上  訴  人  品芋有限公司
    法定代理人  丙○○
    訴訟代理人  丁○○
    被上訴人    華南商業銀行股份有限公司
    法定代理人  乙○○
    訴訟代理人  己○○
                甲○○
                戊○○
右當事人間請求給付票款事件，上訴人對於中華民國九十年六月二十二日本院臺北簡
易庭九十北簡字第七一四一號第一審判決提起上訴，本院判決如左：
    主      文
原判決廢棄。
被上訴人在第一審簡易之訴駁回。
第一、二審訴訟費用由被上訴人負擔。
    事      實
甲、上訴人方面：
壹、聲明：原判決廢棄。被上訴人在第一審簡易之訴駁回。
貳、陳述：除與原判決記載相同者，茲引用之外，補稱：
一、上訴人未曾就黃淑惠所簽發如附表所示之支票背書，該背書顯遭他人偽刻章背書
    ，而被上訴人未具體舉證該背書係由上訴人所為，上訴人自得拒絕給付票款。
二、是訴外人瑞果公司為了向被上訴人票貼，拿別人的客票蓋我們的章。而這個章是
    瑞果公司沒有經過我們同意刻的。
乙、被上訴人方面：
壹、聲明：求為判決駁回上訴。
貳、陳述：除與原判決記載相同者，茲引用之外，補稱：
一、被上訴人持有黃淑惠所簽發，經由上訴人品芋有限公司背書之支票三紙，詎經被
    上訴人於支票到期日向付款人為付款之提示，竟因存款不足及拒絕往來戶理由遭
    受退票。
二、系爭票據係由借款人瑞果果品有限公司，持其營業所得之應收票據，向被上訴人
    融資，此依其提供之統一發票，即可證明品芋有限公司因與瑞果果品有限公司有
    交易行為，而將其持有黃淑惠發票之票據，背書轉讓予瑞果果品有限公司。況且
    瑞果果品有限公司欲將票據權利轉讓予被上訴人，依一般經驗法則，似僅須將黃
    淑惠發票之票據直接背書轉讓予被上訴人即可，何須再費周章偽刻印章背書，將
    品芋有限公司牽納入票據關係﹖因此，被上訴人認為系爭票據由上訴人品竽有限
    公司背書應無疑。被上訴人乃善意第三人，爰依票據關係請求上訴人連帶給付票
    款及自提示日起至清償日止之利息。
三、瑞果公司的負責人已經潛逃國外，被上訴也找不到人。對於瑞果公司拿別人的客
    票蓋上訴人公司的章無法確認。被上訴人只能夠從發票推定他們實際上有交易，
    拿別人的票背書是合理的，是票貼時，被上訴人要他們拿出交易證明。
參、證據：除援用第一審所提證據外，補提統一發票影本二紙為證。
    理      由
一、本件被上訴人起訴主張其持有黃淑惠（經原審判決後未上訴而確定）所簽發，經
    上訴人品芋公司背書之如附表所示之支票三紙，詎屆期提示因存款不足及拒絕往
    來戶理由遭退票，追索無效，因本於票據法律關係求為命上訴人給付新臺幣（下
    同）六十二萬七千元及分別自附表提示日起至清日止，按年利率百分之六計算之
    利息。上訴人則以其未曾就黃淑惠所簽發如附表所示之支票背書，該背書顯遭他
    人偽刻章背書等語，資為抗辯。
二、按當事人主張有利於己之事實者，就其事實有舉證之責，民事訴訟法第二百七十
    七條定有明文。支票為無因證券，執票人行使票據上權利，就票據之取得，有無
    正當原因，或有無對價關係雖不負證明之責，惟此須以發票人或背書人之印章真
    正為前提，如票據債務人就票據上之印章真正有爭執，而無法據以判斷票據行為
    由何人作成時，此項事實，按諸舉證責任分配之原則，應由執票人負舉證責任。
    本件被上訴人主張如附表所示之支票上之背面，有上訴人之蓋章等情，既為上訴
    人否認印章之真正，依前揭舉證責任分配之原則，自應由被上訴人負證明該印章
    為真正之責。經查，被上訴人就此固提出瑞果果品有限公司開給上訴人之統一發
    票二紙為憑，而上訴人亦不否認其與瑞果公司有此二項交易，惟前開統一發票之
    開立日期為八十九年十一月二日，總金額共為四十九萬九千七百元，與如附表所
    示之支票發票日期為九十年一月十五日或三月一日，金額為六十二萬七千元不符
    ，已難據此推論如附表所示之支票為上訴人購買前開統一發票所記載之物品葡萄
    及蘋果時所交付。且縱使上訴人向瑞果公司購買葡萄及蘋果時，確以如附表所示
    之支票交付作為貨款之支付工具，因支票上並未記載受款人，上訴人亦可以將支
    票直接交付瑞果公司為轉讓，而不必在支票上背書。被上訴人所提出之前開發票
    ，不能證明如附表所示支票上訴人公司名義之背書印章為真正。此外，被上訴人
    復不能舉出其他證據以實其說，被上訴人此項主張即非可採。
三、綜上所述，被上訴人既不能證明上訴人確於如附表所示之支票上背書，其請求上
    訴人負背書人之責任，而須與發票人黃淑惠就如附表所示之支票票款負連帶給付
    之責，即屬無據。從而，被上訴人本於票據法律關係，請求上訴人給付六十二萬
    七千元及自如附表所示之提示日起至清償日止，按年息百分之六計算之利息，為
    無理由，不應准許。原審判命上訴人給付前開票款並依職權為假執行之宣告，自
    有未洽。上訴意旨指摘原判決不當，求予廢棄改判，為有理由。自應由本院予以
    廢棄改判，如主文第二項所示。
四、據上論結，本件上訴為有理由，依民事訴訟法第四百三十六條之一第三項、第四
    百五十條、第七十八條，判決如主文。
中      華      民      國    九十二    年      一      月      八      日
                                            民事第五庭
                                                審判長法      官  吳青蓉
                                                      法      官  羅富美
                                                      法      官  張松鈞
右正本證明與原本無異
本判決不得上訴
中      華      民      國    九十二    年      一      月      八      日
                                                      法院書記官  黃媚鵑
~T48
附表：
┌──┬───────┬─────┬────┬─────┬─────┬────┐
│編號│  付款人      │  發票人  │  發票日│票據號碼  │票面金額  │提示日  │
│    │              │          │        │          │（新臺幣）│        │
├──┼───────┼─────┼────┼─────┼─────┼────┤
│1.  │台北市第一信用│  黃淑惠  │  1.15.│KP0000000 │287000元  │1.15.  │
│    │合作社內湖分社│          │        │          │          │        │
├──┼───────┼─────┼────┼─────┼─────┼────┤
│2.  │同右          │  黃淑惠  │  3.1.│KP0000000 │170000元  │3.1.  │
├──┼───────┼─────┼────┼─────┼─────┼────┤
│3.  │同右          │  黃淑惠  │  3.1.│KP0000000 │170000元  │3.1.  │
│    │              │          │        │          │          │        │
└──┴───────┴─────┴────┴─────┴─────┴────┘


司法院資訊處製作；財團法人民間司法改革基金會備份。
